臺灣高等法院刑事判決　　　　　　　　　　　　　九十一年度上訴字第一四八四號
　　上　訴　人
　　即　被　告　甲○○
　　指定辯護人　本院公設辯護人
右上訴人，因公共危險案件，不服臺灣台北地方法院九十一年度易字第一三六號，中
華民國九十一年四月二十六日第一審判決（起訴案號：臺灣台北地方法院檢察署九十
年度偵字第三八九七號）提起上訴，本院判決如左：
    主      文
原判決撤銷。
甲○○以加害財產之事，恐嚇他人致生危害於安全，處有期徒刑參月，如易科罰金，
以參佰元折算壹日。
    事      實
一、甲○○於民國（下同）九十年一月三十一日下午四時許，與友人在台北市萬華區
    和德里老人活動中心內飲酒，因遭其妻乙○○責罵，竟以加害財產之事，恐嚇其
    妻，先則當場揚言：「要放火把家裡燒掉，讓大家都不能回家」，繼而奔回台北
    市○○區○○路二段三二０巷六二之一號二樓住處鐵門外（當時屋內無人），持
    打火機點燃報紙數張，燻黑鐵門、靠鐵門附近之牆壁及客廳水泥地板，致生危害
    於安全。
二、案經台北市政府警察局萬華分局報請台灣台北地方法院檢察署檢察官偵查起訴。
    理      由
一、上訴人即被告甲○○經合法傳喚，無正當理由不到庭，依法不待其陳述，逕行判
    決，合先敘明。
二、經查上訴人即被告於右開時地對其妻乙○○，先則揚言放火燒家，繼而持打火機
    點燃報紙，致鐵門、牆壁及客廳地板燻黑等事實，業據其妻乙○○、其子江富雄
    及現場處理之警員黃誠分別於警詢與檢察官偵查中，以及原審審理時證述明確，
    並有現場照片四幀在卷可憑，上訴人即被告對之是認無訛，至堪認定。
三、上訴人即被告之外在客觀行為固堪認定，其內在主觀犯意為何？公訴人雖指控上
    訴人即被告具有刑法第一百七十三條第一、三項放火燒燬現供人使用住宅之犯意
    ，惟所謂放火，乃指故意以火力傳導特定之目的物，使其燃燒之意，而其意在燃
    燒者，須係該現供人使用之住宅而言，非客觀上有點火引燃之舉，即該當於放火
    燒燬現供人使用住宅之罪，如上訴人即被告主觀之犯意若僅在於恐嚇危害安全而
    已，則不能遽論以放火燒燬現供人使用住宅未遂罪。
四、按主觀之犯意仍須依客觀存在之證據與事實推論之，經查：
    (一)上訴人即被告引火現場，係住宅之門外、靠門處所，入門處之結構，外側為鐵
      門，內有一道鋁門，其餘則為水泥牆壁與地板，四周並無堆積任何易燃物品，
      此經上訴人即被告及其妻乙○○在原審言詞描述詳盡，並有現場照片四幀可證
      。而上訴人即被告持以引燃該入門處者，僅係以打火機點燃數張報紙而已，其
      燃燒時間，極為短暫，在欠缺其他易燃物品之情形下，縱屬至愚，亦知無法燒
      燬金屬大門及水泥牆與地板，更遑論延燒整棟住宅，故難認上訴人即被告有燒
      燬住宅之犯意。
    (二)報紙燃燒過後，業經證人即處理現場之警員黃誠及乙○○檢視結果，確無汽油
      味道或裝汽油之容器，此經警員及詹女在原審證述明確。按若有燒燬住宅之犯
      意，常人皆知可藉汽油助燃，上訴人即被告若真欲放火燒屋，豈有不備汽油助
      燃之理？
    (三)現場燒過之情形，業經證人即上訴人即被告之子江富雄與警員黃誠及乙○○在
      警詢或原審審理時證稱，祇大門、牆壁或水泥地板燻黑而已，並無其他毀損痕
      跡等語，並有照片四幀在卷可資佐證。益見前述推論，與事實合。
    (四)上訴人即被告自始否認有放火燒燬住宅之意思，而徵之其妻乙○○在原審明白
      證稱，被告並非真正放火，祇一時氣憤之作為而已等語。按夫妻間爭吵之脾氣
      ，彼此最為瞭解，有時尚非外人所能理解，上訴人即被告與妻爭吵後之作為，
      其意思如何，應以乙○○此番證詞最足憑信，不可端憑言語之文句判斷之，參
      以詹女於聽聞上訴人即被告欲購買汽油放火燒家之言詞後，僅囑其子江富雄隨
      後返家，自己並無任何緊急應變，足見乙○○確信上訴人即被告不致具有放火
      燒燬住宅之真意。是上訴人即被告上開辯解，洵非子虛。
五、綜上所述，上訴人即被告所為，其放火燒燬現供人使用住宅之犯意，仍有相當程
    度之合理懷疑，尚屬不能證明，不該當於刑法第一百七十三條第一項、第三項放
    火燒燬現供人使用住宅未遂罪；又本件並無其他物件遭燒燬，亦不足論以同法第
    一百七十五條放火燒燬住宅以外他人所有物罪之餘地，併予敘明。
六、惟查上訴人即被告先則對其妻乙○○以言詞恫嚇，揚言放火燒家，繼而付諸行動
    ，返回家門，在入門處點燃報紙，核其用意，應有對於財產之事恐嚇危害安全之
    犯意；而其妻固不虞上訴人即被告真正燒屋，已如前述，然對此作為可能肇生之
    意外，衡情不能謂無所懼怕，否則何需囑其子隨後前去察看？從而，上訴人即被
    告所為，係犯刑法第三百零五條恐嚇危害於安全罪。又上訴人即被告先後以言詞
    與行動恐嚇，屬一行為之數舉動在法律評價上為單純之一罪。此項恐嚇危害於安
    全之事實，為起訴書敘述所及，為起訴範圍之所及，自應依法論科，但起訴法條
    應予變更。
七、原審予以論科，固非無見，惟原判決遽論上訴人即被告放火燒燬現供人使用住宅
    未遂罪，於法不合，上訴人即被告上訴意旨指摘原判決不當云云，非無理由，本
    院自應將原判決撤銷改判。
八、查上訴人即被告有傷害、麻醉藥品等犯罪前科，又犯偽造有價證券罪經判處有期
    徒刑二年確定，尚未執行之際，再犯本案之罪（不構成累犯），素行不良，茲因
    夫妻爭吵細故，即以放火燒燬住宅威嚇，進而點火恫嚇，情節非輕，爰審酌其一
    切犯罪情狀，處以如主文所示之刑，並諭知易刑之折算標準，以資懲戒。
九、至於公訴人起訴上訴人即被告放火燒燬現供人使用住宅未遂部分，因不該當於刑
    法第一百七十三條第一、三項罪，已如前述，但根據起訴書內容之記載，與判罪
    部分屬同一基本事實，故無庸為無罪之諭知，附此敘明。
據上論結，應依刑事訴訟法第三百七十二條、第三百六十九條第一項前段、第三百六
十四條、第二百九十九條第一項前段、第三百條，刑法第三百零五條、第四十一條第
一項，罰金罰鍰標準條例第一條前段、第二條，判決如主文。
本案經檢察官彭坤業到庭執行職務。
中    華    民    國    九十一    年       八       月     十    四     日
                          臺灣高等法院刑事第八庭
                              審判長法  官  陳  祐  治
                                    法  官  楊  炳  禎
                                    法  官  蘇  隆  惠
右正本證明與原本無異。
被告不得上訴。
檢察官如不服本判決應於收受送達後十日內向本院提出上訴書狀，其未敘述上訴之理
由者並得於提起上訴後十日內向本院補提理由書（均須按他造當事人之人數附繕本）
。
                                    書記官  詹  麗  珠
中    華    民    國    九十一    年       八       月     十    六     日
附錄：本案論罪科刑法條全文
刑法第三百零五條
以加害生命、身體、自由、名譽、財產之事恐嚇他人，致生危害於安全者，處二年以
下有期徒刑、拘役或三百元以下罰金。
